臺灣臺中地方法院刑事判決              99年度易字第2367號
公  訴  人  臺灣臺中地方法院檢察署檢察官
被      告  吳政龍
選任辯護人  林益輝律師
上列被告因侵占案件，經檢察官提起公訴（99年度偵緝字第19號
），本院判決如下：
    主      文
吳政龍意圖為自己不法之所有，而侵占對於業務上所持有之物，
處有期徒刑壹年肆月，減為有期徒刑捌月；又意圖為自己不法之
所有，而侵占對於業務上所持有之物，處有期徒刑捌月，減為有
期徒刑肆月。應執行有期徒刑拾月。
    事實及理由
壹、犯罪事實：
    吳政龍自民國86年間起，擔任舜展機械股份有限公司（下稱
    舜展公司）在大陸深圳地區之代理商，負責在深圳代為銷售
    舜展公司所製造之機器，並代理舜展公司與客戶簽訂買賣契
    約及向客戶收取貨款，吳政龍收取貨款繳回舜展公司後，再
    由舜展公司依代理合約給付簽約金1 ％至5 ％之佣金與吳政
    龍，作為報酬，吳政龍因而對向大陸地區客戶收取之貨款，
    具有業務上之持有關係。詎吳政龍竟意圖為自己不法之所有
    ，明知其於95年4 月10日前仍積欠舜展公司借款，而為下列
    侵占犯行：
    一於95年4 月17日、同年5 月23日，以舜展公司代理商之名
      義，向舜展公司之大陸地區客戶世全科技有限公司（下稱
      世全公司），接續收取同一次訂貨之分期貨款人民幣200,
      000 元、76,780元，共計人民幣276,780 元後，遲未繳回
      舜展公司，並以易持有為所有之意思，予以侵占入己。
    二其後於95年9 月26日、同年10月23日，復另行起意，意圖
      為自己不法之所有，以同一方式，向舜展公司之大陸地區
      客戶永祥塑膠鞋材有限公司（下稱永祥公司），接續收取
      同一次訂貨之分期貨款人民幣26,666元、25,000元，共計
      人民幣51,666元後，遲未繳回舜展公司，並以易持有為所
      有之意思，予以侵占入己。
    嗣因被告遲未繳回上開收取之款項，舜展公司大陸分公司經
    理鍾佳宏向大陸廠商世全公司、永祥公司收取上開貨款時，
    始知吳政龍已向世全公司、永祥公司收取貨款，且自行花用
    完畢，拒絕繳回舜展公司。
貳、認定犯罪事實所憑證據及理由：
  一證據能力部分：
    (一)按法院於審判期日的調查證據程序，關於犯罪事實之調查
      與證明，只能以刑事訴訟法准許之法定證據方法（如被告
      之供述、人證、鑑定、文書、勘驗）為之。而告訴人（或
      被害人）、告訴代理人係向司法警察機關或偵查機關申告
      犯罪事實而要求訴追之人，其於我國刑事訴訟法中，並非
      法定列舉之獨立證據方法，若以告訴人所陳親身經歷之被
      害經過，作為認定犯罪事實之依據時，乃居於證人之地位
      ，亦即其證據方法為證人，必須踐行有關證人之證據調查
      程序，除非其有依法不得令其具結之情形，否則事實審法
      院應命其具結，若依法應具結而未具結時，該告訴人有關
      被害事實之陳述，無證據能力，法院不得援其陳述作為判
      決之基礎（最高法院93年度臺上字第5964號判決要旨可資
      參考）。依前揭判決意旨，本案告訴人舜展公司代表人林
      順展、告訴代理人林義翔之陳述應為證人之證據方法，屬
      證人之證據方法，依法自應令其具結。然依據林順展98年
      8 月19日、99年4 月14日檢察官偵訊筆錄〔見臺灣臺中地
      方法院檢察署99年度偵緝字第19號卷（下稱偵緝卷）第26
      至28頁、第72頁〕，檢察官並未於訊問前或後命證人林順
      展具結，或雖不命具結亦未告以當據實陳述，不得匿、飾
      、增、減，又未說明不得命其具結之原因，其證據之調查
      難認適法，自無證據能力。
    (二)次按被告以外之人於檢察事務官、司法警察官或司法警察
      調查中所為之陳述，與審判中不符時，其先前之陳述具有
      較可信之特別情況，且為證明犯罪事實存否所必要者，得
      為證據，刑事訴訟法第159 條之2 亦有明文。被告吳政龍
      及其辯護人不同意使用林義翔之98年4 月21日警詢筆錄及
      林義翔、林順展98年7 月8 日檢察事務官面前之陳述筆錄
      〔見臺灣臺中地方法院檢察署98年度他字第816 號卷（下
      稱他卷(一)）第21至24頁、98年度交查字第1181號卷第11至
      13頁〕作為證據。證人林順展、林義翔於本院審理時業已
      到庭具結作證（見審卷三第4 至11頁、第30至32頁、第39
      至42頁），其等於警詢及檢察事務官面前所為之陳述，與
      審判中之陳述大致相符。故林順展、林義翔於警詢、檢察
      事務官面前之筆錄並無刑事訴訟法第159 條之2 「與審判
      中不符」之情形，依同法第159 條第1 項、第159 條之2
      規定，不得作為認定被告犯罪之證據。
    (三)復按被告以外之人於偵查中向檢察官所為之陳述，除顯有
      不可信之情況者外，得為證據，刑事訴訟法第159 條之1
      第2項 定有明文。檢察官在偵查中對被告以外之人所為之
      偵查筆錄，性質上屬傳聞證據，惟刑事訴訟法規定檢察官
      代表國家偵查犯罪、實施公訴，依法其有訊問被告、證人
      及鑑定人之權，證人、鑑定人並須具結，而實務運作時，
      檢察官偵查中向被告以外之人所取得之陳述，原則上均能
      遵守法律規定，不致違法取供，其可信度極高。職是，被
      告以外之人前於偵查中已具結而為證述，除反對該項供述
      得具有證據能力之一方，已釋明「顯有不可信之情況」之
      理由外，不宜遽指該證人於偵查中之陳述不具證據能力。
      證人林順展、林桂足於檢察官面前之證述筆錄〔見臺灣臺
      中地方法院檢察署98年度他字第3732號卷（下稱他卷(二)）
      第6 至9 頁、偵緝卷第69至72頁〕，均係檢察官令渠等以
      證人身分具結後所為之證述，有各該證人結文附卷可稽（
      見他卷(二)第10頁、偵緝卷第74頁），被告及辯護人均未提
      及檢察官在訊問時有不法取供之情形，亦未釋明上開證人
      之證述有何顯不可信之情況，依前揭規定，上開證人在檢
      察官面前之證述筆錄，自得作為本案證據使用。
    (四)又被告以外之人於審判外之言詞或書面陳述，除法律有規
      定者外，不得作為證據，刑事訴訟法第159 條第1 項定有
      明文。檢察官認被告提出之由威崎公司、隆特忻公司、雁
      田村公司及軒勤電子廠出具之證明書（見審卷一第288 、
      289 、360 、381 頁）均無證據能力（見審卷一第358 頁
      反面），該4 份證明書係被告以外之人在審判外之書面陳
      述，且無刑事訴訟法第159 條之1 至第159 條之5 傳聞法
      則例外規定之適用，自無證據能力。
    (五)再按被告以外之人於審判外之陳述，雖不符刑事訴訟法第
      159 條之1 至第159 條之4 之規定，而經當事人於審判程
      序同意作為證據，法院審酌該言詞陳述或書面陳述作成時
      之情況，認為適當者，亦得為證據。當事人、代理人或辯
      護人於法院調查證據時，知有第159 條第1 項不得為證據
      之情形，而未於言詞辯論終結前聲明異議者，視為有前項
      之同意，刑事訴訟法第159 條之5 定有明文。核其立法意
      旨在於傳聞證據未經當事人之反對詰問予以核實，原則上
      先予排除。惟若當事人已放棄反對詰問權，於審判程序中
      表明同意該等傳聞證據可作為證據；或於言詞辯論終結前
      未聲明異議，基於尊重當事人對傳聞證據之處分權，及證
      據資料愈豐富，愈有助於真實發見之理念，且強化言詞辯
      論主義，使訴訟程序得以順暢進行，上開傳聞證據亦均具
      有證據能力。查：本判決除上揭所述外，下列所引之被告
      以外之人於審判外所為之陳述及卷內其他書證（供述證據
      部分），查無符合同法第159 條之1 至之4 等前4 條之情
      形，檢察官、被告及其辯護人於本院準備程序中均表示對
      該等傳聞證據之證據能力均同意有證據能力（見審卷一第
      252 頁），並於本院審理時並未就卷內其他證據資料之證
      據能力有所爭執，且迄本院言詞辯論終結前，均未主張有
      刑事訴訟法第159 條第1 項不得為證據之情形，是應認已
      同意卷內證據均得作為證據，且經本院審酌上開傳聞證據
      作成時，較無人情施壓或干擾，亦無不當取證之情形，認
      為以之作為本案之證據亦屬適當，是上揭傳聞證據自具有
      證據能力。
  二得心證之理由：
    (一)訊據被告固坦承伊身為舜展公司代理商，向客戶收取貨款
      為其業務行為之一部分，且伊於95年4 月17日、同年5 月
      23日，以舜展公司代理商之名義，向告訴人舜展公司之大
      陸地區客戶世全公司收取貨款人民幣200,000 元、76,780
      元，復於95年9 月26日、同年10月23日，向舜展公司之大
      陸地區客戶永祥公司，收取貨款人民幣26,666元、25,000
      元後，均未繳回舜展公司，惟矢口否認有何業務侵占犯行
      ，辯稱：
      1.伊於94年12月2 日代理舜展公司出售120CNT機器2 臺與
        軒勤電子廠，售價新臺幣1,560,000 元，舜展公司應給
        付5 ％佣金新臺幣78,000元，尚未給付被告。
      2.伊於95年1 月9 日代理舜展公司出售80CNT 機器2 臺與
        維峰五金電子有限公司（下稱維峰公司），售價人民幣
        350,000 元，舜展公司應給付5 ％佣金新臺幣72,000元
        ，尚未給付被告。另於95年3 月15日代理舜展公司出售
        120CNT機器1 臺與維峰公司，售價人民幣210,000 元，
        舜展公司應給付5 ％佣金新臺幣42,000元，尚未給付被
        告。
      3.伊於95年6 月2 日代理舜展公司出售180CNT機器2 臺與
        永祥公司，售價人民幣252,000 元，舜展公司應給付5
        ％佣金新臺幣100,800 元，尚未給付被告。
      5.被告88年銷售額為新臺幣39,330,000元，89年銷售額為
        新臺幣22,840,000元，90年銷售額為新臺幣33,630,000
        元，91年銷售額為新臺幣30,710,000元，92年銷售額為
        新臺幣25,245,000元，94年銷售額為新臺幣26,676,000
        元，舜展公司依代理合約應分別加給0.5 ％之銷售獎金
        共計892,155元，惟舜展公司迄案發前均未給付。
      6.被告代理出售機臺與威崎企業有限公司（下稱威崎公司
        ），因威崎公司倒閉遭扣回佣金，然被告為舜展公司處
        理威崎公司欠款，拿回機器，舜展公司代表人林順展同
        意願自已扣佣金中退650,000 元與被告，然事後亦未給
        付被告。
      7.舜展公司大陸地區客戶隆特忻公司維修款無法取回，被
        告受委任處理取回新臺幣2,400,000 元，林順展承諾給
        付3 成報酬720,000 元未給付被告。
      8.舜展公司大陸地區客戶雁田村公司呆帳無法處理，被告
        受委任處理取回4 臺機器，出售逾新臺幣2,000,000 元
        以上，林順展承諾給付報酬600,000 元未給付被告。
      9.舜展公司大陸地區客戶炎新電子公司（下稱炎新公司）
        維修款無法取回，被告受委任處理取回新臺幣1,440,00
        0 元，林順展承諾給付報酬432,000 元未給付被告。
      舜展公司積欠被告上開款項均未給付被告，被告與舜展公
      司間因佣金給付問題發生爭議，遂對舜展公司聲明以向客
      戶所收取之款項充抵佣金，被告向世全公司及永祥公司收
      取之款項業已抵銷，舜展公司指該款為被告所侵占，殊有
      未合云云。
    (二)被告為舜展公司在大陸深圳地區之代理商，負責代為銷售
      舜展公司所製造之機器與大陸地區客戶，並代理舜展公司
      與客戶簽訂買賣契約，舜展公司結算後，再依簽約金額，
      原則上給付5 ％之佣金，但如賣價不好，可能為1 ％至3
      ％之佣金與被告等情，業據被告供承明確，核與證人即舜
      展公司董事長林順展、廠務經理林義翔及會計林桂足於本
      院審理時之證述相符（見審卷三第4 頁反面、第31、43頁
      ），並有被告與舜展公司簽訂之90年代理合約書節本1 份
      （見偵緝卷第37至45頁）、被告代理舜展公司與大陸地區
      廠商簽訂之買賣合約書數份（見審卷一第32至180 頁）、
      吳政龍佣金及扣款明細表（自91年1 月起至95年4 月10日
      止，見偵緝卷第47至51頁）等件附卷可參，應堪認定為真
      實。又被告於95年4 月17日、同年5 月23日，以代理商之
      名義，向舜展公司之大陸地區客戶世全公司收取同一次訂
      貨之分期貨款人民幣200,000 元、76,780元，復於95年9
      月26日、同年10月23日，向舜展公司之大陸地區客戶永祥
      公司，收取同一次訂貨之分期貨款人民幣26,666元、25,0
      00元後，均未繳回舜展公司乙節，亦為被告供承在卷，並
      經證人鍾佳宏、林順展、林義翔證述屬實（見他卷(二)第7
      、8 頁、審卷三第24、31頁），復有世全公司費用報銷單
      、被告簽收之收據各1 紙、支票存根影本5 紙、世全公司
      開立之面額人民幣76,780元、200,000 元支票各1 紙、永
      祥公司付款申請單、舜展射出機兩臺付款安排及簽收表各
      1 份（見他卷(一)第4 至7 頁）在卷可稽，亦堪認定為真實
      。
    (三)被告有代理舜展公司向簽約之大陸地區客戶收取貨款之權
      限，對向大陸地區客戶收取之貨款，具有業務上之持有關
      係：
      證人林桂足於偵訊及證人林順展、林義翔、林桂足、鍾佳
      宏於本院審理時雖均證稱：被告為一般代理商，舜展公司
      並未授權被告向廠商收取貨款，總代理商才有權收取貨款
      ，一般代理商簽訂之契約，應由大陸分公司之經理鍾佳宏
      去收款，被告不能收取款項等語（見他卷(二)第7 、8 頁、
      審卷三第6 、7 、17頁、第23頁反面）。惟被告供稱：依
      代理合約約定，伊可以去向客戶收取貨款，之前的貨款也
      是伊去收取的等語（見審卷一第19頁）。證人林順展另於
      本院審理時證稱：如果鍾佳宏對客戶不熟，被告有義務幫
      忙去收帳等語（見審卷三第10頁）。證人林桂足於偵訊時
      亦證稱：被告在本案之前就曾經向其他客戶收取貨款沒有
      交回公司，伊在對帳向客戶催討貨款時，客戶表示被告已
      經將貨款收走了，伊轉而向被告催討收取的貨款，被告就
      開個人的支票給公司，但事後卻跳票等語（見偵緝卷第70
      頁）。證人林桂足於本院審理時亦證稱：被告之前曾向華
      納公司、申耀公司、乙禾公司、永祥公司、乙禾公司、洋
      誌公司、福泰公司及格第公司收款等語（見審卷三第44頁
      ）。證人鍾佳宏於本院審理時另證稱：伊任職舜展公司期
      間，由被告接洽業務成功之案件約有50餘件，其中被告自
      己向客戶收款的約有10至20件，除本案2 件及申耀公司、
      乙禾公司之外，其餘在伊去收款前，被告就已將錢繳回公
      司等語（見審卷三第23至26頁）。又證人即舜展公司總代
      理商陳福成於本院審理時具結證稱：伊所經營之連詮公司
      為舜展公司之中部總代理商，負責跑業務、找客人、簽合
      約及收款，錢收回來交回舜展公司，舜展公司就會算佣金
      給伊，連詮公司曾經僱用被告跑業務，總代理及一般代理
      商都要負責跟客戶收取貨款，一般代理商如林世斌也收取
      過貨款，舜展公司也未表示意見，被告受僱於連詮公司時
      ，也曾去向客戶收取舜展公司的款項，將錢繳回連詮公司
      ，連詮公司再交回舜展公司等語（見審卷三第12、14至16
      頁）。證人即舜展公司總代理商和泰菖企業有限公司（下
      稱和泰菖公司）負責人林素燕於本院審理時具結證稱：伊
      係和泰菖公司負責人，和泰菖公司為舜展公司之中部6 縣
      市總代理，交機給客戶試機沒問題，就由伊向客戶收款後
      寄給舜展公司，有些是客戶直接寄款給舜展公司，舜展公
      司收到票款後，當月底就會結算；以中部地區而言，總代
      理商與一般代理商都會去跟客戶收款，和泰菖公司賣機器
      到大陸地區，如客戶在臺灣，伊會直接跟臺灣的客戶收款
      ，如客戶在大陸，伊會要客戶直接匯到臺灣總公司的帳戶
      等語（見審卷三第27、29頁）。是依證人林順展、鍾佳宏
      、林桂足之證述，被告於鍾佳宏與客戶不熟時，須幫忙向
      客戶收帳，被告於本案向世全公司、永祥公司收取貨款前
      ，亦曾向多家收取貨款，舜展公司大陸分公司經理即證人
      鍾佳宏知悉後，僅要求被告交回貨款，並未向舜展公司陳
      報，而舜展公司之總代理商及一般代理商均有向客戶收取
      貨款之權限及義務，一般代理商林世彬及被告確曾向客戶
      收取貨款，亦據證人陳福成、林素燕證述如前。再觀諸舜
      展公司與被告簽訂之90年度代理合約，合約「伍、付款條
      件」中第四點催收貨款載明「1.內銷--交機後機械正常使
      用下20至30天內收回機械款。2.外銷期票（大陸）--出機
      前收到全部支票才出櫃。」「柒、呆帳處理」中第一點記
      載「遇客戶跳票，以一個月期限處理完成，否則乙方（即
      被告）需將機械運回公司......」等情，有代理合約書節
      本1 份附卷可稽（見偵緝卷第40至43頁）。是被告與舜展
      公司之代理合約中已載明代理商即被告有催收貨款之義務
      ，遇客戶跳票時，亦有義務處理客戶呆帳，堪認除訂金外
      ，被告就貨款部分亦有收取之權限及義務，被告此部分之
      供述堪以採信。被告係基於代理商業務而向向大陸地區客
      戶收取貨款，對收取之貨款自具有業務上之持有關係。
    (四)被告之佣金於舜展公司收取客戶支票後即結算，並無固定
      之結算期間：
      1.辯護人為被告辯護稱：被告與舜展公司之佣金係6 個月
        結算1 次等語。然證人林桂足於本院審理時證稱：每次
        被告回臺灣時，被告會到公司與伊結算佣金，沒有固定
        之結算期限等語（見審卷三第43、44頁）。證人林順展
        於本院審理時亦證稱：舜展公司收到廠商給付之貨款時
        ，就會與被告結算佣金，如係分期付款，也會在收到分
        期支票後，不待兌現，就會跟被告結算等語（審卷三第
        9 頁）。證人陳福成於本院審理時亦證稱：伊將錢收回
        來交給舜展公司，舜展公司就算佣金給伊等語（見審卷
        三第12頁反面）。證人林素燕則證稱：交機給客戶後，
        客戶試機沒問題，伊就會向客戶收款，舜展公司收到票
        款後，當月底就會結算，之前是由林桂足跟伊結算等語
        （見審卷三第27、28頁）。
      2.依證人林桂足及林順展之證述，舜展公司於收到代理商
        或客戶交付之支票後，就會與代理商結算佣金，並無固
        定之結算期間，核與證人即總代理商連詮公司負責人陳
        福成、和泰菖公司負責人林素燕之證述相符。又被告自
        92年10月起至95年4 月10日止，曾5 度與舜展公司結算
        佣金，時間分別為92年10月9 日、93年7 月27日、94年
        8 月1 日、95年2 月6 日及95年4 月10日，有吳政龍佣
        金及扣款明細表5 份附卷可佐（見偵緝卷第47至51頁）
        。則被告與舜展公司結算期間，短則2 月，長則相距1
        年餘，亦顯見被告與舜展公司確無固定之結算期間。是
        證人林桂足證述被告返回臺灣時，即會至舜展公司結算
        佣金等語，應堪採信。
    (五)被告佣金計算方式，茲分述如下：
      1.證人林義翔於本院審理時證稱：賣價是合約書所記載的
        買賣金額，裡面包含有5 ％的佣金，賣價扣掉5 ％的佣
        金就是實價；舜展公司公司的定價如果是1,000,000 元
        ，代理商賣價也是1,000,000 元，代理商就可以拿到5
        ％的佣金，但是賣價如果低於950,000 元，代理商就拿
        不到佣金，賣價在950,000 至1,000,000 元之間，代理
        商的佣金以賣價的5 ％還要扣除不足1,000,000 元的部
        分，賣價如果扣除5 ％的佣金低於公司所定的實價時，
        代理商就拿不到佣金等語（見審卷三第40頁、審卷二第
        18頁反面）。證人林素燕於本院審理時亦證稱：賣價如
        果是舜展公司規定的標準價格，則有5 ％佣金，如果達
        不到標準價格，會扣佣金等語（見審卷三第27頁反面）
        。被告於本院準備程序中亦供稱：正常佣金是這樣計算
        ，但碰到競爭的情況下，經舜展公司同意，還是可以領
        取5 ％之佣金等語（見審卷二第18頁反面）。再觀諸舜
        展公司會計林桂足製作被告迄95年4 月10日未收款佣金
        表（見偵緝卷第53頁），編號4 被告代理舜展公司出售
        4 臺機器與亞旭公司，舜展公司定價為新臺幣4,430,96
        0 元，被告賣價為新臺幣4,440,000 元，被告可得賣價
        5 ％之新臺幣222,000 元，加上賣價超出舜展公司定價
        之新臺幣9,040 元，扣除分擔配件費用新臺幣5,114 元
        及海運費新臺幣48,987元（詳見後述），被告實際可得
        佣金為新臺幣176,939 元；編號1 被告代理舜展公司出
        售3 臺機器與精特來公司，舜展公司定價為新臺幣2,09
        2,000 元，被告賣價為新臺幣2,040,000 元，被告可得
        賣價5 ％之新臺幣102,000 元，扣除賣價不足舜展公司
        定價之新臺幣52,000元，另扣除分擔配件費用新臺幣7,
        310 元，被告實際可得佣金為新臺幣42,690元，亦有上
        開被告簽名確認之未收款佣金表1 份附卷可參，被告僅
        就表中編號2 、8 所示2 筆佣金有爭執，則上開編號1
        、4 所示2 筆佣金之計算應正確無訛。該表編號1 、4
        所示2 筆佣金之計算方式，核與證人林義翔之前開證述
        相符。而被告可得之佣金比例為1 ％至5 ％不等，故在
        無加裝目錄標準配備（下稱目錄標配）以外之零配件、
        海運運費等支出之情況下，被告代理舜展公司賣出之機
        器，其佣金可得賣價×佣金比例（1 ％至5 ％不等）＋
        （賣價－定價）之金額。
      2.被告出售之機器，加裝目錄標配以外之零配件費用，原
        則上應自被告佣金扣除：
        證人林順展於本院審理時證稱：佣金計算後，如客戶要
        求目錄標配以外之零配件，費用必須從佣金扣除，但如
        佣金小於增加之零配件金額，也不會再跟被告要回增加
        之零配件金額（見審卷三第9 頁）。證人林義翔於本院
        審理時亦證稱：客戶要求目錄標配以外之零配件，費用
        要從代理商的佣金扣除，若扣除費用後佣金金額為負數
        ，不會向代理商追討此部分之費用，但代理商此筆買賣
        也沒有佣金等語（審卷三第40頁反面）。證人林桂足於
        本院審理時亦證稱：偵緝卷第50頁佣金及扣款明細表中
        「洋誌乾燥機不定時更改為定時之差價1248×8 臺，金
        額41,933」，是指超出標準配備的費用，本來應由被告
        負擔，但被告向林順展說是否可由舜展公司承擔，林順
        展同意後，把這筆款項加回去等語（見審卷三第147 頁
        反面、第148 頁）。證人陳福成於本院審理時另證稱：
        客戶要求增加機器配件，伊會先向舜展公司報備，林順
        展同意，就由公司負擔，客戶如果要求比較貴的配備，
        就會跟客人及公司談，看是公司或代理商吸收一點，或
        客人支付一半等語（見審卷三第13、15頁）。證人林素
        燕亦證稱：客戶購買新機器要求送周邊配備，而賣價有
        超出舜展公司所定之底價，舜展公司會以超出部分彌補
        配件的支出，如未超出底價，就從佣金彌補等語（見審
        卷三第27頁反面）。從而，證人林順展、林義翔、林桂
        足及林素燕就舜展公司客戶要求目錄標配以外之零配件
        ，零配件之費用除林順展同意由舜展公司支付外，原則
        上應自代理商之佣金扣除乙節，證述互核一致。證人陳
        福成雖先證稱舜展公司大部分都會支付配件費用，惟嗣
        後亦表示較貴之配件，需與舜展公司及客戶協商，亦可
        能由代理商吸收費用。再觀諸被告提出之92年度代理合
        約書範本，合約「柒、佣金及服務費」第二項亦記載「
        代理商售價如照實價以上出售時，若客戶要求贈送目錄
        標準配備以外之零配件時，零配件價格以售價與底價之
        差額為限，若未超過差額，則先扣除零配件之價格再計
        算佣金，反之零配件價格若超過差額部分，由乙方（即
        代理商）自行負責吸收。」亦有合約書1 份附卷可參（
        見審卷一第21頁），核與證人林順展、林義翔、林桂足
        及林素燕之前開證述相符。又被告與林桂足於95年2 月
        6 日就佣金結算時，洋誌乾燥機由不定時改為定時零配
        件之差價人民幣1,248 ×8 臺，換算為新臺幣41,933元
        ，原列在佣金及扣款明細表右側扣款明細欄，計算被告
        可得佣金及應扣款金額後，被告尚積欠舜展公司新臺幣
        46,971元，然於下方林桂足復以手寫將洋誌乾燥機零配
        件新臺幣41,933元加回，亦有佣金及扣款明細表1 份存
        卷可考（見偵緝卷第50頁），核與證人林桂足前揭所述
        增加之零配件費用原應自被告佣金扣除，但因該件林順
        展同意由舜展公司支付該筆零配件費用，故最後計算時
        又加回該部分費用等語相符。再觀諸被告簽名確認之95
        年4 月10日未收款佣金表，該表編號1 、4 、5 所示被
        告代理舜展公司出售機器與精特來公司、亞旭公司及特
        旭公司，經計算賣價5 ％比例之佣金及扣除分擔差價後
        ，被告均須再扣除分擔配件之費用，亦有前開未收款佣
        金表1 份存卷可證（見審卷一第236 頁），被告於本院
        審理時就此3 筆佣金之計算亦無爭執。是被告出售之機
        器，加裝、換裝目錄標配以外之零配件費用，除經舜展
        公司同意支付外，應自被告佣金扣除，堪以認定。
    (六)被告辯稱：林順展承諾在大陸之銷售額部分，不論銷售額
      為多少，均加發0.5 ％之獎金云云，並舉代理合約書及證
      人陳福成為證。本院認定如下：
      1.證人陳福成於本院審理時證稱：連詮公司為舜展公司中
        部總代理，被告原本受伊僱用，後來因一筆尾款收取問
        題發生誤會，伊沒有繼續僱用被告，被告之後在大陸與
        舜展公司合作，係被告與林順展談的，被告代理的情形
        與伊代理舜展公司之情況相同；連詮公司代理舜展公司
        期間，達到一定銷售金額會有0.5 ％的業務獎金，另外
        因在大陸開銷比較重，林順展有口頭答應給其等0.5 ％
        的營業補助，實際上有2 種約定，伊不清楚舜展公司有
        無支付過0.5 ％的營業補助，這是黃朝吉在處理的；後
        來被告擔任舜展公司代理商時，林順展有說大陸營業費
        用比較重，所以要給被告補助，當時被告已經自己出去
        創業，是否已跟舜展公司簽代理合約，伊不清楚，林順
        展是在舜展公司講的，何時講的忘記了，在場的人有伊
        、黃朝吉與被告；伊不清楚總代理與一般代理商之區別
        ，當時是連詮公司1 位股東與舜展公司處理這部分的事
        情，被告離開連詮公司後，當舜展公司代理商，伊沒有
        參與被告與舜展公司商談代理合約細節，伊不知道舜展
        公司要給被告多少報酬等語（見審卷三12至16頁）。證
        人林素燕於本院審理時亦證稱：代理舜展公司，如1 年
        有達到一定的銷售金額，之前是定新臺幣120,000,000
        元，達到銷售目標，超出部分舜展公司會再給0.5 ％的
        獎金等語（見審卷三第27頁反面）。是依證人陳福成、
        林素燕之證述，舜展公司除給付總代理商佣金外，另設
        有業績獎金及營業補助，前者係在總代理商當年度營業
        額達舜展公司設定之目標（如新臺幣120,000,000 元）
        時，舜展公司會另外給付營業額0.5 ％之獎金，後者則
        係補助代理商在大陸地區營業費用支出，不論營業額度
        ，均另外給付營業額0.5 ％之補助與總代理商。證人陳
        福成雖證稱林順展曾表示要給付被告0.5 ％之營業補助
        ，惟證人陳福成與黃朝吉、被告、林順展係因何原因聚
        會？林順展係於何時、何種情況下表示給付被告營業額
        0. 5％之營業補助？彼時被告與舜展公司是否業已簽訂
        代理合約？被告與舜展公司洽談代理合約之內容為何？
        證人陳福成均答稱「忘記了」、「不知道」，並表示連
        詮公司與舜展公司接洽者係另1 名股東黃朝吉，連詮公
        司有無領得0.5 ％之營業補助，證人陳福成亦不知情，
        也非連詮公司負責與舜展公司之接洽人員。則舜展公司
        是否確實承諾並給付連詮公司營業額0.5 ％之營業補助
        ，林順展表示給付被告營業額0.5 ％之補助，係與被告
        洽談代理合約之過程提及？最終有無成為被告與舜展公
        司代理合約之內容？證人陳福成均無法證明，尚難據此
        認定舜展公司確實承諾給付被告營業額0.5 ％之營業補
        助。
      2.被告於100 年7 月4 日準備程序中供稱：伊離開臺中代
        理商後，林順展叫伊直接與舜展公司合作，代理銷售舜
        展公司機器，舜展公司並未對伊設定銷售目標，因伊在
        大陸開銷比較多，所以不管伊該年度銷售金額為多少，
        舜展公司都要再補伊0.5 ％之獎金等語（見審卷二第18
        頁）。依被告上開供詞，被告所稱舜展公司應給付者應
        為證人陳福成所稱之營業補助。惟被告與舜展公司訂立
        之90年度代理合約書陸、佣金及服務費第六點（契約書
        誤載為五、），及被告提出未簽名之92年度代理合約書
        柒、佣金及服務費第五點均記載「年度結算後，如乙方
        銷售實績超越銷售目標，於超越所訂金額30％以內，加
        發0.5 ％獎金，超越30％以上加發1 ％獎金，以資鼓勵
        。」則被告與舜展公司於90年簽訂之代理合約及被告提
        出之92年代理合約範本，均僅記載乙方即被告銷售實績
        超越銷售目標時，加發0.5 ％至1 ％之銷售獎金，而未
        見不論被告銷售金額多寡，舜展公司均同意加給營業額
        0.5 ％營業補助之約定，亦有代理合約書2 份附卷可佐
        （見偵緝卷第42頁、審卷一第29頁反面）。是被告提出
        之代理合約書，亦無能為被告前開供述之佐證。
      3.證人林順展於本院審理時結證稱：一般代理商沒有加發
        0.5 ％之獎勵金，只有總代理商陳福成、黃朝吉才有，
        在總代理商業績達到新臺幣80,000,000元以上，加發0.
        5 ％之獎勵金，合約書上雖記載業績超越所定目標30％
        以內，加發0.5 ％之獎金，超越30％加發1 ％獎金，契
        約書上並未設定業績目標，但伊告知被告，若被告業績
        作得很好，超過新臺幣30,000,000元時，公司會另外給
        被告最多0.5 ％之獎金；被告有2 年業績超過30,000,0
        00元，伊另外給被告獎勵金，93年度被告業績達新臺幣
        40,000,000元，伊另外給被告獎勵金200,000 元，就是
        其中1 年；被告在大陸之營業費用需自己負擔，舜展公
        司並未補助等語（見審卷三第4 、6 、7 頁）。證人林
        義翔另證稱：舜展公司其他代理商部分，都沒有所謂的
        0.5 ％營業補助，被告是代理商，並非舜展公司業務人
        員，要自己負擔營業費用等語（見審卷三第31、42頁）
        。證人林桂足亦證稱：被告在大陸地區接洽之業務，除
        佣金外，並無其他補助或特別報酬；伊會將佣金列總表
        讓被告檢查有無問題，若無問題就請被告簽名確認結算
        ，被告回臺灣結算佣金時，會以交際、應酬需要營業支
        出為由，向舜展公司借款等語（見審卷三第43至47頁）
        。故依證人林順展、林義翔、林桂足之證述，被告並非
        舜展公司之業務人員，須自行負擔營業費用，舜展公司
        並未補助營業額0.5 ％之營業費用，僅於被告業績超過
        新臺幣30,000,000元時，另外給與0.5 ％之獎勵金。又
        被告與林桂足於94年8 月1 日結算至93年7 月27日之佣
        金，林桂足結算結果係被告積欠舜展公司新臺幣885,66
        5 元，佣金及扣款明細表下方另以手寫載明「885,665
        －20萬〈獎勵93年度4 千萬營業額〉＝685,665 ＋8/1
        借款台幣20萬＝885,665 」之字樣，有佣金及扣款明細
        表1 份附卷可考（見偵緝卷第49頁）。而被告提出之92
        年銷售額為新臺幣25,245,000元，未達新臺幣30,000,0
        00元銷售目標，被告與林桂足於93年7 月27日結算至92
        年10月9 日之佣金時，即無加給營業額0.5 ％之記載，
        亦有舜展公司買賣合約書、銷售額表及佣金及扣款明細
        表附卷可按（見審卷一第10 3至120 頁、偵緝卷第48頁
        ）。以上各情，核與證人林順展所述於被告銷售額達新
        臺幣30,000,000元時，始加給獎勵金等語相符。又林桂
        足與被告結算佣金時，均讓被告檢視佣金及扣款明細表
        ，確認無誤後，始於表上簽名。如舜展公司確實同意每
        年度均補助被告銷售額0.5 ％之營業費用，91、92年度
        佣金及扣款明細表未列計營業補助，被告卻毫無爭執而
        於表上簽名確認佣金結算金額，實有違常情。被告雖辯
        稱：當初結算時係伊要業務開銷，需要領錢，會計小姐
        要伊先簽名，說有異議要由林順展與伊結算，日後再補
        給伊云云（見審卷二第15頁）。惟證人林桂足證稱：伊
        並未於結算時，告知被告如要領錢，須先在佣金及扣款
        明細表上簽名，有爭議的話，日後會再補被告差額，95
        年2 月6 日佣金及扣款明細表上，被告於95年4 月10日
        再次簽名，係因為被告於95年4 月10日回公司結算時，
        表示95年2 月6 日結算之佣金應該再補恆昇公司及華納
        公司新臺幣70,000元給被告，經公司同意後，伊在95年
        4 月10日將該筆款項補上，被告並非在95年2 月6 日結
        算當日就有爭執等語（見審卷三第48頁反面、第50頁）
        。再觀諸92年10月9 日至95年4 月10日5 次佣金及扣款
        明細表，除證人林桂足上開所述恆昇公司與華納公司補
        回新臺幣70,000元該筆款項外，並無其他款項係被告有
        爭執而於佣金及扣款明細表註記保留之情形，實無證據
        證明被告曾於92年10月9 日至95年2 月6 日結算後，另
        就有爭議或未結算之款項找林順展結算，故被告前開辯
        詞，難信為真。
      4.證人林義翔、林桂足雖證稱舜展公司並未對一般代理商
        即被告設定銷售目標，於一般代理商達到營業目標時，
        給與銷售獎金等語。惟證人林順展於本院審理時為前開
        證述，核與代理合約書記載之內容相符。而舜展公司於
        93年間確實給與被告獎勵金新臺幣200,000 元，該部分
        之獎金係林順展允諾給與被告，亦有前開佣金及扣款明
        細表在卷可按，復經證人林桂足於本院審理時證述明確
        （見審卷三第45頁）。而被告與林桂足就佣金結算如有
        疑義時，均由林順展為最終決定，被告與舜展公司間銷
        售獎金之約定，證人林順展自應最為了解，故證人林順
        展之證述較為可採，證人林義翔、林桂足之前開證述，
        尚難採信。
      5.被告另辯稱：伊於89年就開始與林順展爭執營業補助費
        用問題，但林順展說要在威崎公司和解款付清後，一起
        給伊新臺幣650,000 元佣金及0.5 ％之銷售獎金云云（
        見審卷二第47頁）。惟舜展公司於94年8 月1 日已給付
        被告93年度營業額0.5 ％之銷售獎金，有前開佣金及扣
        款明細表及證人林桂足之證述可證。故如依被告所述，
        林順展刻意擱置不給付0.5 ％之營業補助，當無單獨給
        付93年度之營業補助之理，故被告所辯，難信為真。從
        而，證人林順展證稱舜展公司並無補助被告營業費用，
        僅於被告銷售額達新臺幣30,000,000元時加給0.5 ％之
        營業費用等語，應堪採信。
      6.被告抗辯舜展公司應給付而未給付營業補助之88年度銷
        售額為新臺幣33,930,000元，89年銷售額為新臺幣22,8
        40,000元，90年銷售額為33,630,000元，91年銷售額為
        新臺幣30,710,000元，92年銷售額為新臺幣25,245,000
        元，並提出買賣合約書等件為證（見審卷一第43至120
        頁、第166 至175 頁）。本院判斷如下：
        (1)被告於89、92年之銷售額未達新臺幣30,000,000元，
          有上開買賣合約書附卷可稽。而被告另供稱：91年銷
          售客戶中龍偉公司嗣後取消合約，舜展公司並未出機
          等語（見審卷二第17頁），則91年之銷售金額應扣除
          龍偉公司之銷售金額新臺幣6,280,000 元，故被告91
          年之銷售金額亦未超過新臺幣30,000,000元。依前開
          說明，被告自不得向舜展公司請領89、91及92年度銷
          售額5 ％之銷售獎金。
        (2)告訴代理人林義翔表示：天雄公司120CNT機器價金新
          臺幣780,000 元部分未交機，出售凱茂公司之銷售額
          新臺幣2,800,000 元及出售楊玉娟之銷售額新臺幣4,
          160,000 元，均係臺中總代理商黃朝吉委託被告去簽
          約，此部分銷售額應算給黃朝吉，就其餘部分銷售額
          部分不爭執等語（見審卷二第16頁反面）。被告則供
          稱：舜展公司有交機給天雄公司，伊有將價金拿給公
          司；楊玉娟部分是黃朝吉委託伊去跟客戶簽約，佣金
          係伊與黃朝吉共同分得，但銷售額應歸伊所有；凱茂
          公司係伊直接去簽約等語（見審卷二第16頁反面）。
          證人林素燕於本院審理時另證稱：客戶在大陸時，黃
          朝吉會委託被告去談，銷售金額照理說應該算臺中總
          代理商，因為被告是幫臺中總代理商去簽約的；楊玉
          娟及凱茂公司契約如何簽立，伊不清楚等語（見審卷
          三第29頁反面）。查：
          被告於88年間代理舜展公司以新臺幣870,000 元出
            售機器與竹大廠，以新臺幣1,740,000 元出售機器
            與顯業廠，以新臺幣5,160,000 元出售機器與黃憶
            妮，以新臺幣3,000,000 元出售機器與宏大廠，以
            新臺幣3,840,000 元出售機器與宏大廠，以新臺幣
            4,300,000 元出售機器與李世行，以新臺幣2,550,
            000 元出售機器與勝裕公司，以新臺幣1,620,000
            元出售機器與王惠廠，以新臺幣1,460,000 元出售
            機器與謝龍吉，以新臺幣2,190,000 元出售機器與
            聖佳公司，以新臺幣2,650,000 元出售機器與格第
            公司，以新臺幣1,260,000 元出售機器與達源廠等
            情，有各該買賣合約書在卷可按（見審卷一第43至
            55頁）。
          舜展公司於88年3 月20日與天雄公司簽訂買賣契約
            ，以新臺幣1,730,000 元出售2臺 機器與天雄公司
            ，於88年4 月8 日與楊玉娟簽訂買賣契約，以新臺
            幣4,160,000 元出售4 臺機器與楊玉娟，於88年12
            月3 日與凱茂公司簽訂買賣契約，以新臺幣2,800,
            000 元出售4 臺機器與凱茂公司等情，有買賣合約
            書3 份附卷可考（見審卷一第46-1、47、56 頁 ）
            ，堪認定為真實。而舜展公司以新臺幣4,160,000
            元出售機臺與楊玉娟部分，係臺中總代理商黃朝吉
            委託被告至大陸與楊玉娟簽約，業據被告供述在卷
            ，則楊玉娟原為臺中總代理商黃朝吉之客戶，僅因
            被告在大陸，故委託被告與楊玉娟簽約，被告既僅
            受託處理簽約，該部分之銷售額依證人林素燕之證
            述，自應歸於委託人臺中總代理商黃朝吉，而非受
            託簽約之被告，故被告主張出售與楊玉娟之銷售額
            ，亦應計入其年度銷售額，尚難憑採。至凱茂公司
            部分，被告堅稱該客戶係伊直接洽談簽約，非臺中
            總代理商委託，證人林素燕就凱茂公司係如何簽約
            並不清楚，而買賣合約書上亦僅記載「賣方舜展公
            司代表人吳政龍」，無任何記載，足資認定該件買
            賣係臺中總代理商委託被告與凱茂公司簽約，檢察
            官亦未提出其他證據，證明被告所述為虛妄不實，
            自應為被告有利之認定，故凱茂公司之銷售額應予
            計入。林義翔另表示天雄公司所訂購之其中1 臺機
            器未出機，然本院令告訴人提出銷售紀錄結算表，
            林義翔陳稱：舜展公司臺灣總公司這邊只有總表，
            沒有出機紀錄，可能是實際上沒有出機，或大陸分
            公司直接出貨，但未將出機記錄傳回臺灣總公司，
            所以實際上有無出貨，要到大陸分公司查帳後才知
            道，但現在這些資料已經沒有留存等語（見審卷二
            第34頁反面）。從而，舜展公司紀錄中天雄公司雖
            有1 機器無出機紀錄，實無法排除係大陸分公司直
            接出機，而未將出機紀錄傳回舜展公司臺灣總公司
            之可能，基於罪疑惟輕之原則，應認天雄公司部分
            業已出機。從而，被告88年度之銷售額為新臺幣35
            ,170,000元，超出林順展所設定之新臺幣30,000,0
            00元銷售目標。又舜展公司並未給付被告88年度銷
            售獎金，亦經林順展、林義翔確認無誤。則舜展公
            司依前開說明，應給付被告0.5 ％即新臺幣175,85
            0 元銷售獎金。
        (3)林義翔陳稱被告所列90年度銷售額中，昇皇興公司、
          億爵禮品盒廠（下稱億爵廠）、聖佳公司、和昌隆公
          司、良昇廠、凱翰公司未見簽約及出機紀錄，就其餘
          銷售額部分無爭執（見審卷二第34頁反面）。惟被告
          已提出代理舜展公司與昇皇興公司、億爵公司、聖佳
          公司、和昌隆公司、良昇公司、凱翰公司簽訂之買賣
          契約，有買賣合約書9 份附卷可參（見審卷一第69至
          72、74至78）。林義翔就上開合約書之真正亦不爭執
          ，僅表示舜展公司總公司無出機紀錄。查：
          被告於90年間代理舜展公司以新臺幣9,110,000 元
            出售機器與龍偉公司，以新臺幣3, 370,000元出售
            機器與一銘模具廠，以新臺幣900,000 元出售機器
            與巨貿鞋材廠等情，有各該買賣合約書在卷可按（
            見審卷一第68至80頁）。
          林義翔雖陳稱昇皇興公司、億爵廠、聖佳公司、和
            昌隆公司、良昇廠、凱翰公司未見出機紀錄，惟依
            前開說明，基於罪疑有利被告認定之原則，應認昇
            皇興公司、億爵廠、聖佳公司、和昌隆公司、良昇
            廠、凱翰公司均已出機收款。又被告於90年8 月6
            日代理舜展公司與聖佳公司簽訂之買賣契約，價金
            為人民幣160,000 元，依當時幣值換算應為新臺幣
            664,000 元（160,000 ×4. 15 ＝664,000 ），被
            告誤記賣價金額為新臺幣1,600,000 元，及被告於
            90年12月15日代理舜展公司與凱翰公司簽訂買賣契
            約，價金為新臺幣6,218,000 元，被告誤記賣價金
            額為新臺幣6,218,000 元，均應予更正。從而，被
            告90年度之銷售額為新臺幣32,702,000元，超出林
            順展所設定之新臺幣30,000,000元銷售目標。又舜
            展公司並未給付被告90年度銷售獎金，亦經林順展
            、林義翔確認無誤。則舜展公司依前開說明，應給
            付被告0.5 ％即新臺幣163,510 元銷售獎金。
    (七)威崎公司退佣金部分：
      1.被告於88年12月7 日代理舜展公司出售11臺塑膠射出成
        型機與威崎公司，總價為新臺幣33,270,000元，威崎公
        司支付訂金新臺幣3,327,000 元，舜展公司依約出機交
        與威崎公司，威崎公司亦開立24期支票支付尾款，嗣因
        威崎公司財務發生困難，支票無法兌現，於90年3 月9
        日與舜展公司協商，由威崎公司退回700CNT、900CNT、
        1100CNT 、1450CNT 等4 臺機器與舜展公司，退回4 臺
        機器價金共計為新臺幣22,750,000元，以70％估回，金
        額為新臺幣15,925,000元，其餘7 臺機器價金共計新臺
        幣10,520,000元，雙方協議由威崎公司分19期給付舜展
        公司新臺幣12,770,375元，並補給舜展公司89年10月18
        日至90年2 月18日所開立未兌現之5 張支票金額共計新
        臺幣6,238,125 元；嗣因舜展公司代威崎公司支付廠房
        租金人民幣858,400 元（即新臺幣4,740,750 元）與房
        東，威崎公司遂於90年7 月31日簽立切結書，承諾(1)代
        墊廠房租金新臺幣4,740,750 元部分，自90年8 月15日
        至91年1 月15日止，每月15日至少償還新臺幣200,000
        元，自91年2 月15日起至91年10月15日止，每月15日至
        少償還新臺幣400,000 元。(2)購買機械之貨款新臺幣12
        ,770,375元，自91年11月15日起，每月15日至少償還40
        0,000 元，至全部償還為止等情，業據證人林順展、林
        義翔、威崎公司負責人楊忠波本院審理時證述明確（見
        審卷三第11頁反面、第41、51頁，復有大陸地區深圳市
        保安區人民法院民事裁定書、查封清單、舜展公司買賣
        合約書、協議書、切結書、和解協議書各1 份附卷可參
        （見審卷一第306 至310 頁、審卷二第20、21頁），並
        為被告所稱是，堪認定為真實。
      2.證人林順展於本院審理時證稱：本件被告代理出售機器
        與威崎公司的佣金係以銷售額3.5 ％計算，佣金均已給
        付被告；威崎公司倒閉後，舜展公司出售之7 臺機器遭
        查封拍賣，舜展公司經拍賣取回7 臺機器後，被告又賣
        出3 臺機器，另外還有其他廠商倒閉，被告幫忙取回機
        器，伊於7 臺機器全部賣出後，承諾拿新臺幣500,000
        元獎勵金給被告，但因被告當時仍積欠公司債務，且威
        崎公司之佣金也未退還公司，所以就直接抵銷；威崎公
        司分5 年清償貨款，到目前為止尚有新臺幣100 餘萬元
        未清償，伊就算了；威崎公司之後退回4 臺機器，這部
        分不能計算佣金，其餘7 臺機器全部算佣金也不到新臺
        幣650,000 元，伊並未承諾要給被告新臺幣650,000 元
        佣金等語（見審卷三第10頁反面）。證人林義翔亦證稱
        ：威崎公司向舜展公司購買11臺機器，總金額為新臺幣
        33,270,000元，但除了訂金之外，之後款項支付都不太
        正常，協商之後，威崎公司含訂金共給付舜展公司新臺
        幣20,850,000元；本件被告之佣金為新臺幣1,100,000
        元，因威崎公司倒閉，被告原應將全部佣金退還舜展公
        司，後來舜展公司拍賣取回7 臺機器，被告有再賣出4
        臺，此部分林順展同意再給被告新臺幣500,000 元之佣
        金，再加上其他的佣金，最後只要求被告退還新臺幣50
        0,000 元，所以在92年10月9 日明細表上記載「退佣金
        500,000 元」等語（見審卷三第41頁）。證人楊忠波於
        本院審理時另證稱：伊後來有清償機器款項及廠房租金
        與舜展公司，最後還欠舜展公司新臺幣200 多萬元款項
        ，以打5 折方式與舜展公司和解等語（見審卷三第50、
        51頁）。被告於本院審理亦供稱：出售機器與威崎公司
        的佣金以3.5 ％計算，為新臺幣110 餘萬元等語（見審
        卷三第11頁反面）。證人林順展、林義翔於本院審理時
        之前開證述互核一致，證人林順展雖證稱舜展公司經拍
        賣取得之7 臺機器，被告之後代理出售3 臺機器與其他
        客戶，惟證人林義翔及被告均供陳被告再代理出售之機
        器為4 臺，林順展於本院準備程序中亦以告訴人代表人
        身分陳稱被告賣出之機器為4 臺等語（見審卷一第44頁
        反面），是證人林順展於本院審理時之證述，應係記憶
        錯誤所致，舜展公司經拍賣取回出售與威崎公司之7 臺
        機器，被告之後又代理出售其中4 臺機器，堪以認定。
        又被告代理舜展公司出售11臺機器與威崎公司總價金為
        新臺幣33,270,000元，是被告可取得3.5 ％之佣金為1,
        164,450 元。依證人林順展、林義翔之前開證述，舜展
        公司已給付此筆佣金與被告。又舜展公司已將11臺機器
        均出機至大陸地區交與威崎公司，亦經證人林順展、林
        義翔及楊忠波證述屬實。依舜展公司與被告簽立之代理
        合約陸、付款條件中第四條第2 項約定「外銷期票（大
        陸）：出機前收到全部支票才出櫃。」有代理合約書2
        份可參（見偵緝卷第67頁、審卷一第29頁）。證人鍾佳
        宏另證稱：簽約收取訂金後，有的是機臺送到客戶那邊
        就直接收取餘款，有的是機臺送到客戶那邊，客戶試用
        1 個月內會給付餘款等語（見審卷三第26頁）。而威崎
        公司與舜展公司買賣契約約定舜展公司應於89年3 月31
        日前將機器送交威崎公司，則舜展公司至遲應於89年4
        月31日前，收取威崎公司交付之24期支票。舜展公司於
        客戶交付分期支票後，即會與被告結算該筆佣金，亦據
        證人林順展證述如前，故舜展公司應已結算並給付佣金
        與被告。再觀諸林桂足製作經被告簽名確認之佣金及扣
        款明細表，林桂足於91年1 月起即於佣金及扣款明細表
        扣款明細欄記載「威崎及翔升退佣金500,000 」，至95
        年2 月6 日結算時，仍記載「威崎/ 翔升退佣金＄500,
        000 另計」等情，亦有佣金及扣款明細表4 份附卷可佐
        （見偵緝卷第47至50頁），核與證人林順展、林義翔證
        述佣金新臺幣110 餘萬元業已支付被告，因威崎公司倒
        閉，被告原應退回全部佣金，惟因被告隨後又代理出售
        拍賣取回之4 臺機器，證人林順展同意給付被告新臺幣
        500,000 元佣金，加計其他佣金，最終確認被告應退還
        新臺幣500,000 元之佣金等情相符。證人林順展、林義
        翔之上開證述，堪以採信。
      3.辯護人雖為被告辯護稱：威崎公司總共買了新臺幣33,0
        00,000元的機器，但在第2 年就倒閉，舜展公司除了將
        新臺幣100 餘萬元的佣金扣著，又要被告去處理機器，
        後來威崎的欠款，也經過被告的協調，最後達成和解，
        分5 年付款，告訴人答應在威崎公司付清款項時，再給
        被告新臺幣650,000 元佣金，但之後威崎公司在95年初
        付清款項之後，舜展公司卻一直拖欠不給等語（見審卷
        三第11頁反面），然查：
        (1)被告於本院審理時供稱：威崎公司的佣金，因為威崎
          倒閉，所以舜展公司把這部分的佣金新臺幣110 多萬
          元（銷售金額3.5 ％）都扣掉，後來伊跟舜展公司講
          說威崎公司已經處理好了，只是要等到5 年後才付清
          ，所以佣金新臺幣110 多萬扣掉91年初先給付伊的新
          臺幣500,000 元，差新臺幣650,000 元，等到威崎公
          司款項清償後應該要給伊等語（見審卷三第11頁反面
          、第56頁反面）。是依被告之供述，舜展公司業已給
          付被告新臺幣500,000 元，並承諾於威崎公司清償款
          項後，再給被告新臺幣650,000 元，被告所述之內容
          與辯護人前開辯護意旨舜展公司將新臺幣100 餘萬元
          之佣金扣著不符。再者，如依辯護人前開辯護意旨，
          舜展公司將佣金全數扣留未給付被告，惟被告與舜展
          公司之佣金及扣款明細表自91年1 月起即已記載「威
          崎及翔升退佣金500,000 」字樣，並經被告簽名確認
          ，則舜展公司既未曾給付被告佣金，又何來退佣金之
          問題？另依被告之前開供述，舜展公司就被告代理出
          售機器與威崎公司乙案，已支付被告新臺幣500,000
          元，嗣後又同意於威崎公司清償欠款後，再給付被告
          新臺幣650,000 元，即同意給付被告共計新臺幣1,15
          0,000 元之佣金。惟威崎公司於倒閉後，與舜展公司
          協商，由舜展公司自威崎公司取回4 臺機器（價金總
          計新臺幣22,750,000元），已如前述。則威崎公司最
          終並未給付該4 臺機器之價款，被告就該4 臺機器部
          分，自不得向被告支領佣金。又本件買賣契約之佣金
          係以銷售額之3.5 ％計算，則被告就剩餘7 臺機器縱
          可全數請領佣金，亦僅得向舜展公司請領新臺幣368,
          200 元（剩餘7 臺機器價金共計新臺幣10,520,000元
          ×3.5 ％），遑論舜展公司係另外支付拍賣價金買回
          剩餘7 臺機臺，之後再由威崎公司依原買賣價金分期
          清償舜展公司，舜展公司豈可能再答應給付被告全數
          佣金新臺幣1,150,00元？
        (2)另依被告與舜展公司代理合約約定，如遇客戶跳票，
          以1 個月期限處理完成，否則被告須將機器運回舜展
          公司；如已造成退票、呆帳，而已收回90％以上之貨
          款（含維修費），則不追繳佣金，倘未足90％，若已
          訴諸法律求償，超過半年者，被告應即退回佣金與舜
          展公司，超過1 年仍無法回收貨款而成為呆帳，被告
          須繳交呆帳10％之金額給舜展公司，共同承擔風險，
          有前開代理合約書在卷可佐（見審卷一第30頁、偵緝
          卷第42、43頁）。而威崎公司開立之支票於89年10月
          18日即已發生退票情事，亦有協議書記載之內容可參
          （見審卷二第20頁），但舜展公司與威崎公司於90年
          3 月9 日始簽立協議書達成協議取回4 臺機器，剩餘
          7 臺機器則於90年8 月29日遭大陸地區法院查封，亦
          有前開協議書、查封清單附卷可按，則被告並未依代
          理合約於1 個月內處理完成威崎公司跳票事宜或將機
          器全數運回舜展公司。又威崎公司跳票時，威崎公司
          支付之貨款尚未達全數價金之90％。證人林順展另證
          稱：威崎公司分5 年清償，到目前為止還有新臺幣10
          0 餘萬元沒有清償，伊就算了等語（見審卷三第10頁
          反面）。舜展公司係於90年間與威崎公司達成和解，
          則依證人林順展之證述，威崎公司應係於95年分期清
          償完畢。被告亦供稱威崎公司係於95年間始完成清償
          計畫（見審卷三第57頁），惟最終新臺幣200 餘萬元
          仍未能全數清償，係以打5 折方式與舜展公司再次和
          解，亦據證人林順展、楊忠波於本院審理時證述屬實
          （見審卷三第10頁反面、第51頁），且為被告所稱是
          （見審卷一第350 頁反面）。故就威崎公司超過1 年
          無法回收貨款部分，舜展公司依代理合約尚且可向被
          告要求給付呆帳10％之賠償金額，舜展公司實無可能
          再同意給付被告新臺幣650,000 元，被告之前開辯解
          ，實難信實。
    (八)處理隆特忻公司、炎新公司維修款及雁田村公司呆帳取回
      之報酬部分：
      被告辯稱伊曾為舜展公司分別向大陸地區客戶隆特忻公司
      取回維修款新臺幣2,400,000 元，向炎新公司取回維修款
      新臺幣1,440,000 元，向雁田村公司取回4 臺機器，後來
      以新臺幣2,000,000 元出售，林順展因而分別承諾給付報
      酬新臺幣720,000 元、600,000 元及432,000 元均未給付
      。惟：
      1.證人林順展於本院審理時證稱：隆特忻公司的維修款是
        大陸地區的林唐林處理的，被告只是義務幫忙，這件維
        修款是打5 折取回；雁田村公司的問題是大陸經理林心
        榮處理的，當時雁田村公司倒閉，伊與林心榮、被告一
        起拿錢將機臺取回，並未取回機臺的款項，被告只是義
        務幫忙；炎新公司本來是臺北經理陸秀華的客戶，陸經
        理後來沒有擔任代理商，伊將炎新公司這個客戶轉給被
        告，所以被告幫忙取回炎新公司維修款，伊並未承諾要
        給與被告報酬；這3 件都是被告義務幫忙取回維修款，
        伊並未承諾給與被告報酬，因被告跟公司借錢，伊也沒
        有算利息，且伊也曾經幫被告做生意，也沒有互相索取
        報酬等語（見審卷三第10頁反面、第11頁）。證人林義
        翔亦證稱：炎新公司是臺北代理商陸經理的客戶，其等
        跟被告說這個客戶交給被告，但有1 筆款項沒有處理，
        請被告向炎新公司收回人民幣360,000 元，陸經理後來
        好像離職，沒有繼續作代理商等語（見審卷三第42頁）
        。從而，被告僅係基於協助之角色，幫助大陸地區之業
        務林唐林及經理林心榮處理隆特忻公司維修款取回及雁
        田村公司機器取回，並非處於主導地位或受舜展公司委
        託處理上開事宜，而炎新公司部分，則係將該客戶交予
        被告，被告將來可代理舜展公司出售機器與炎新公司，
        然須將維修款取回等情，業據證人林順展、林義翔證述
        明確。又被告於93年12月1 日代理舜展公司出售機器與
        炎新公司，亦有買賣合約書1 份附卷可參（見審卷一第
        145 頁），是炎新公司確實改由被告代理接洽買賣機器
        ，核與證人林順展之前開證述相符。
      2.被告雖提出隆特忻公司、雁田村公司出具之證明書（見
        審卷一第288 、289 頁），惟該2 份證明書並無證據能
        力，業經敘明如前。且被告於本院審理時，未能說明舜
        展公司係於何時、何地委託其處理隆特忻公司維修款、
        雁田村公司機臺取回事宜，及林順展係於何時、何地同
        意給付報酬，亦未能提出其他證據或釋明調查證據之方
        法以實其說。再觀諸歷次佣金及扣款明細表，被告自91
        年1 月起多次向舜展公司借款，舜展公司均未加計利息
        ，而前開威崎公司逾1 年無法回收貨款，舜展公司亦未
        依代理合約向被告要求給付呆帳10％之賠償金額，則被
        告基於與舜展公司及林順展之情誼，無償協助處理維修
        款及機臺取回事宜，亦無違常情。再者，證人林桂足另
        證稱：被告自伊接手擔任會計後，都是被告積欠公司款
        項，被告也沒有要求公司給付新臺幣300 餘萬元的佣金
        或報酬等語（見審卷三第46頁）。林順展如確曾同意給
        付被告報酬，被告亦表示曾將結算之書面交與林順展，
        向林順展請求此3 筆報酬，何以自91年至95年2 月6 日
        止與林桂足結算佣金及扣款時，均未於佣金及扣款明細
        表上列計該3 筆報酬？被告另辯稱：林順展告知伊要等
        到威崎公司款項清償後，再一起結算云云，然此為證人
        林順展所否認。證人林桂足另證稱：佣金及扣款明細表
        上記載「威崎及翔升退佣金另計」，係因被告要求先不
        要將該筆款項記入，林順展同意後，所以這樣記載等語
        （見審卷三第48頁），證人林順展亦證稱：本案發生之
        前，被告未曾以任何方式如發存證信函、支付命令或提
        起訴訟，向伊索討舜展公司積欠其新臺幣300 餘萬元之
        佣金或報酬等語（見審卷一第5 頁反面）。從而，被告
        與舜展公司應給付或應退回之佣金，如雙方確無爭執，
        僅暫時不予計入，亦可於佣金及扣款明細表上記載項目
        、金額後，註明該款項「另計」。且被告自91年起結算
        佣金，其所得之佣金均小於應扣款之金額，故舜展公司
        並非無資力支付上開3 筆報酬，則被告於多次佣金結算
        之過程中，均未要求舜展公司支付甚而認列上開3 筆報
        酬，亦有違常情。故被告此部分之辯解，亦不足採。
    (九)被告於95年4 月10日結算佣金時，對舜展公司仍為負債：
      1.被告與林桂足於92年10月9 日至95年2 月6 日止，與林
        桂足結算結果如下：
        (1)91年1 月起至92年10月9 日止，被告可取得之佣金為
          新臺幣1,563,749 元，應扣款項（含被告借支款項、
          被告應負擔之運費、未向客戶收取之餘款）金額總計
          為新臺幣2,030,381 元，舜展公司另補助被告新臺幣
          216,227 元，被告尚積欠舜展公司新臺幣250,405 元
          ，威崎及翔升退佣金新臺幣500,000元另計。
        (2)92年10月9 日起至93年7 月27日止，被告應得佣金新
          臺幣1,119,215 元扣除舜展公司未同意分擔之增加零
          配件費用新臺幣184,398 元，被告可得佣金為新臺幣
          934,817 元，而應扣款項為：被告截至92年10月9
          日止積欠舜展公司之款項新臺幣250,405 元；92年
          10 月9日借款新臺幣100,000 元；93年1 月30日借
          款新臺幣130,000 元；93年2 月20日借款新臺幣42
          0,000 元；93年7 月27日結欠大陸方面之款項新臺
          幣783,962 元，總計為新臺幣1,684,367 元。被告可
          得佣金新臺幣984,817 元扣除應扣款項新臺幣1,684,
          367 元，被告尚積欠舜展公司新臺幣699,550 元。佣
          金及扣款明細表上雖記載被告欠款總計1,814,367 元
          ，惟證人林桂足於本院審理時證稱：被告於93年1 月
          30日向舜展公司借款新臺幣130,000 元，指定匯款至
          林朝祥及吳榮晃帳戶等語（見審卷三第45頁）。故被
          告於93年1 月30日借款之金額為新臺幣130,000 元，
          佣金及扣款明細表上記載「寄林朝祥戶＄100,000 」
          、「寄吳榮晃戶＄30,000」，係依被告指示分別匯款
          至林朝祥、吳榮晃之帳戶，而非被告另向舜展公司借
          款新臺幣100,000 元及30,000元，林桂足結算時重複
          扣除新臺幣130,000 元，顯係誤算，應予更正，是被
          告至93年7 月27日結算時，尚積欠舜展公司新臺幣69
          9,550元。
        (3)93年7 月27日起至94年8 月1 日止，被告應得佣金新
          臺幣1,243,395 元，應扣款項（含至93年7 月27日止
          之欠款新臺幣699,550 元、被告借支款項、被告應負
          擔之零配件費用、未向客戶收取之餘款）金額總計為
          新臺幣1,999,060 元，被告尚積欠舜展公司新臺幣75
          5,665 元。另林順展同意給付93年度獎勵金新臺幣20
          0,000 元，再扣除被告於94年8 月1 日借款新臺幣20
          0,000 元，被告積欠舜展公司之金額不變，威崎及翔
          升退佣金新臺幣500,000 元另計。
        (4)94年8 月1 日起至95年2 月6 日止，被告應得佣金為
          新臺幣881,854 元，應扣款項（含至94年8 月1 日止
          之欠款新臺幣755,665 元、被告領料）總計為新臺幣
          756,892 元（洋誌乾燥機增加零配件部分原由被告負
          擔，嗣後舜展公司同意負擔，故不予扣款），故舜展
          公司原應給付被告新臺幣124,962 元。另林順展同意
          給付94年度獎勵金新臺幣141,450 元，扣除被告當日
          領取現金新臺幣100,000 元及威崎及翔升退佣金新臺
          幣500,000元，被告尚積欠舜展公司333,588 元。
        以上各節，業據證人林桂足於本院審理時證述明確（見
        審卷三第44至49頁），並有被告簽名確認之佣金及扣款
        明細表4 份附卷可稽（見偵緝卷第47至50頁，93年7 月
        27日至95年2 月6 日結算表上被告積欠舜展公司款項均
        應扣除重覆計算之新臺幣130,000 元）。而證人林桂足
        每次結算時，均會列印總表令被告檢視，確認無誤後始
        於表上簽名，業據證人林桂足證述如前。被告於95年2
        月6 日結算時尚積欠舜展公司新臺幣333,588 元（含威
        崎及翔升退佣金，不含95年4 月10日補回之新臺幣70,0
        00元），堪認定為真實。
      2.被告與林桂足於95年4月10日結算結果，分述如下：
        (1)證人鍾佳宏於本院審理時證稱：偵緝卷第52頁吳政龍
          欠舜展款表，是由大陸公司列出被告去收款之狀況，
          第1 欄就是被告私下去跟申耀公司收取貨款，並未繳
          回公司等語（見審卷三第26頁反面）。證人林桂足亦
          證稱：偵緝卷第51至53頁之表格是伊製作的，偵卷第
          52頁附件A 之表格中、、、之加總，即為偵
          緝卷第51頁佣金及扣款明細表中應扣款總計金額新臺
          幣439,928 元，被告有在附件A 上簽名確認，另外被
          告於95年4 月10日向舜展公司借款新臺幣200,000 元
          ，該次被告可得佣金加計恆昇、華納補回之新臺幣70
          ,000元為新臺幣575,914 元，扣除上開新臺幣439,92
          8 元，本次應給付被告佣金新臺幣135,986 元，連同
          被告借款之新臺幣200,000 元，當天至彰銀領取提現
          新臺幣336,000 元給被告，威崎及翔升退佣金則是另
          計；承接95年2 月6 日之表格，被告應退佣金部分剩
          下新臺幣463,588 元，至95年4 月10日，被告尚積欠
          舜展公司新臺幣663,588 元；被告針對偵緝卷第51頁
          表格中所列之軒勤電子廠、維峰公司佣金有意見，但
          是伊計算之方式與其他佣金計算方式都一樣等語（見
          審卷三第46、47頁）。
        (2)觀諸吳政龍欠舜展款表，其上列計被告領料1000CNT
          機臺標簽1PCS人民幣606 元、贈軒勤公司發熱圈和接
          觸器人民幣576 元、答應精特來公司潤滑油人民幣3,
          300 元及收華納公司舊機臺應付款新臺幣422,000 元
          ，總計新臺幣439,928 元，被告與證人鍾佳宏均於表
          上簽名確認等情，有上開吳政龍欠舜展款表附卷可參
          。至被告私下向申耀公司、乙禾公司機臺收取貨款未
          繳回舜展公司，及亞旭乾燥機之價差部分，證人林桂
          足證稱：申耀、乙禾部分，被告有開立支票給深圳的
          公司，亞旭的部分，被告要求公司承擔，舜展公司同
          意，所以沒有列入等語（見審卷三第49頁）。證人林
          義翔證稱：被告另曾向申耀公司、乙禾公司收取款項
          ，林順展出面跟被告談，由林桂足登載，當時被告開
          立2 張支票填補申耀公司的款項，1 張為面額人民幣
          25,000元、到期日95年3 月31日，1 張為面額人民幣
          27,000元、到期日95年4 月30日，被告另開立1 張面
          額人民幣15,000元、到期日95年4 月19日、付款人大
          陸中國工商銀行之支票，填補乙禾公司的款項，但後
          來都跳票等語（見審卷三第31頁反面）。則證人林義
          翔、林桂足就被告向申耀公司及乙禾公司收取款項部
          分，由被告另開支票填補乙節，證述互核一致，復有
          上開吳政龍欠舜展款表及被告開立之發票日95年4 月
          19日、面額人民幣15,000元之支票影本在卷可參（見
          審卷二第36頁）。則被告向申耀公司、乙禾公司收取
          貨款未繳回舜展公司及亞旭乾燥機換裝零配件之價差
          ，於該次結算均不予列計，亦堪認定。故迄95年4 月
          10日止，被告因領料、應負擔超出標準配備費用等因
          素，對舜展公司新增新臺幣439,928元債務。
        (3)被告自95年2 月6 日至95年4 月10日結算時，出售精
          特來公司3 臺機器，可得佣金新臺幣42,690元，出售
          亞旭4 臺機器，可得佣金新臺幣176,939 元，出售特
          旭公司1 臺機器，可得佣金新臺幣63,429元，出售
          光公司（未收款佣金表誤繕為名光公司）共5 臺機器
          ，可得佣金新臺幣129,256 元、93,600元等情，亦經
          林桂足結算後製作未收款佣金表（見偵緝卷第53頁）
          ，被告檢視後簽名確認，並有舜展公司2006年2 月份
          超出標準出車配件明細表、買賣合約書（見審卷一第
          161 、170 、171 、、第340 、342 頁）附卷可證。
          被告於本院審理時就上開佣金計算結果亦無爭執，應
          堪認定為真實。
        (4)未收款佣金表上編號2 及8 之軒勤電子廠與維峰公司
          佣金部分，分述如下：
          被告94年12月2 日代理舜展公司與軒勤電子廠訂立
            買賣契約，由舜展公司以新臺幣1,560,000 元出售
            120CNT機器2 臺與軒勤電子廠，舜展公司定價為新
            臺幣1,584,000 元，另加裝料管頭電熱片、料管頭
            感溫線、火箭頭組、料管發熱圈及SSR 等目錄標配
            以外之配件及換裝料管（雙合金）配件，加、換裝
            之配件金額共計新臺幣51,984元等情，有買賣合約
            書、舜展公司2006年2 月份超出標準出車配件明細
            表各1 份、軒勤電子廠購買機型及佣金資料表2 張
            （見審卷一第163 、338 、337 頁）附卷可考，被
            告就舜展公司之定價為新臺幣1,584,000 元及增加
            目錄標配以外配件之金額為新臺幣51,984元亦不爭
            執，並供稱此筆交易之佣金係以4 ％計算等語（見
            審卷一第349 頁反面、第358 、399 頁）。
          被告於95年1 月9 日代理舜展公司與維峰公司訂立
            買賣契約，由舜展公司以人民幣175,000 元即新臺
            幣1, 400,000元出售80CNTD機器2 臺與維峰公司，
            舜展公司定價為1,356,000 元，並加裝25火箭頭組
            、料管頭電熱片、料管頭感溫線、換裝50KG之乾燥
            機、100CNT電機、100CNT冷卻器、25料管（雙合金
            ）等配件，加、換裝之配件金額共計新臺幣138,24
            0 元等情，有買賣合約書、舜展公司2006年3 月份
            超出標準出車配件明細表各1 份（見審卷一第169
            、340 、337 頁）附卷可考，被告亦供稱增加目錄
            標配以外配件之金額為新臺幣138,240 元，舜展公
            司定價為1,356,000 元等語（見審卷一第350 頁）
            。
          從而，被告代理出售機器與軒勤電子廠部分，佣金
            為賣價新臺幣1,560,000 元之4 ％為新臺幣62,400
            元，依前揭說明，賣價不足定價新臺幣24,000元及
            目錄標配以外之配件費用51,984元部分應予扣除，
            故被告此筆佣金應為新臺幣-13,584 元（計算式：
            62,400－24,000－51,984＝-13,584 ）。被告代理
            出售機器與維峰公司部分，佣金為賣價新臺幣1,40
            0,000 元之5 ％為新臺幣70,000元，依前揭說明，
            賣價超出定價新臺幣44,000元應加計入佣金，再扣
            除目錄標配以外之配件費用138,240 元，故被告此
            筆佣金應為新臺幣-24,240 元（計算式：70,000＋
            44,000－138,240 ＝-24,240 ）。
          被告雖辯稱林順展同意負擔軒勤電子廠及維峰公司
            增加配件之金額，然此為告訴人代表人林順展所否
            認，證人林桂足亦證稱：該2 筆計算方式均與其他
            佣金計算方式相同等語（見審卷三第46頁反面）。
            再依前揭說明，增加目錄標配以外之配件費用，除
            舜展公司同意負擔外，原則上應由代理商即被告負
            擔，被告於本院審理時始終未能提出證據或釋明證
            據方法供本院調查，證明舜展公司曾同意負擔上開
            2 筆配件費用，實無從為被告有利之認定。辯護人
            另為被告辯護稱：如增加配件費用需自佣金扣除，
            被告何有可能代理舜展公司出售機器與客戶？然證
            人林順展、林桂足證稱：佣金扣除配件費用後，如
            係負數，不會要求被告給付該筆款項，僅係被告該
            筆買賣無法領取佣金等語（見審卷三第9 、49頁）
            。且林順展允諾被告如年度營業額達新臺幣30,000
            ,000元以上，會另外給付被告0.5 ％之銷售獎金，
            已如前述。故被告代理舜展公司出售機器與廠商，
            增加之配件費用縱大於可得之佣金，亦無須向舜展
            公司支付配件費用，僅無法領取該筆佣金，然可增
            加年度營業額，以賺取銷售獎金，故被告代理出售
            機器與軒勤電子廠、維峰公司，非全然無利可圖，
            辯護人前開辯護意旨，為本院所不採。
        (5)綜合上開說明，被告於95年4 月10日結算時可得佣金
          新臺幣505,914 元，加補回華納、恆昇新臺幣70,000
          元為新臺幣575,914 元（軒勤電子廠、維峰公司之佣
          金為0 ），扣除被告應扣款項新臺幣439,928 元，舜
          展公司應付佣金新臺幣135,986 元，被告另於95年4
          月10日結算當日借款新臺幣200,000 元，林桂足因而
          至彰化商業銀行臺南分行提領現金新臺幣336,000 元
          交與被告，業據被告供述明確（見審卷二第15頁），
          復有活期存款歷史帳戶交易明細查詢結果表、未收款
          佣金表各1 份附卷可稽（見偵緝卷第53、54頁），被
          告亦於未收款佣金表上簽名確認。故舜展公司已將該
          次應付佣金新臺幣135,986 元全數給付被告，被告另
          借款新臺幣200,000 元，加前次結算威崎及翔升退佣
          金新臺幣333,588 元，被告於95年4 月10日結算時，
          尚積欠舜展公司新臺幣533,588 元，亦堪認定。
    (十)迄被告於95年4 月17日至95年10月23日向世全公司、永祥
      公司收取貨款前，被告未結佣金部分：
      1.被告於95年3 月15日代理舜展公司與維峰公司訂立買賣
        契約，由舜展公司以人民幣210,000 元出售120CNT機器
        1 臺與維峰公司，舜展公司定價為人民幣214,268 元，
        另加裝EFBG-03 疊板、吊猴、料管頭電熱片、感溫線、
        35雙合金火箭頭組，及換裝ELFBG 壓力比例閥、25HP馬
        達、415 冷卻器等零件、35雙合金料管，加、換裝EFBG
        -03 疊板、吊猴、料管頭電熱片、感溫線、25HP馬達、
        415 冷卻器金額共計人民幣1,939 元等情，有買賣合約
        書、舜展公司2006年5 月份超出標準出車配件明細表1
        份張（見審卷一第278 、342 、343 頁）附卷可考，被
        告就舜展公司之定價為人民幣214,268 元，及增加目錄
        標配以外配件之金額為人民幣1,939 元亦不爭執（見審
        卷一第399 頁反面、第400 頁）。
      2.被告於95年6 月2 日代理舜展公司與永祥公司訂立買賣
        契約，由舜展公司以人民幣504,000 元出售180CNT機器
        2 臺與永祥公司，舜展公司定價為人民幣519,000 元，
        並加裝EFBG-03 疊板、料管頭感溫線、料管發熱圈，及
        換裝ELFBG 壓力比例閥，加、換裝配件金額共計人民幣
        11,354元等情，有買賣合約書、舜展公司2006年8 月份
        超出標準出車配件明細表1 份（見審卷一第175 、345
        頁）附卷可考，被告就舜展公司之定價為人民幣519,00
        0 元，及增加目錄標配以外配件之金額為人民幣11,354
        元亦不爭執（見審卷一第339 頁反面、第400 頁）。
      3.是被告代理出售機器與維峰公司部分，佣金為賣價人民
        幣210,000 元之5 ％為人民幣10,500元，依前揭說明，
        賣價不足定價人民幣4,268 元及目錄標配以外之配件費
        用人民幣1,939 元部分應予扣除。又舜展公司於95年5
        月4 日將120CNT機器送至維峰公司，維峰公司現場有2
        臺機器需移位，舜展公司請搬運公司幫忙移位，因而產
        生貨款人民幣200 元，被告承諾支付該筆貨款乙情，亦
        有舜展公司內部聯絡單1 紙附卷可參（見偵緝卷第62頁
        ），是此筆移機費用亦應由被告負擔。故被告代理舜展
        公司出售機器與維峰公司之佣金應為人民幣4,093 元（
        計算式：10,500－4,268 －1,939 －200 ＝4,093 ）。
        被告代理出售機器與永祥公司部分，佣金為賣價人民幣
        504,000 元之5 ％為人民幣25,200元，依前揭說明，賣
        價不足定價人民幣15,000元及目錄標配以外之配件費用
        人民幣11,354元部分應予扣除，故被告此筆佣金應為人
        民幣-1,154元（計算式：25,200－15,000－11,354＝-1
        ,154）。被告雖辯稱林順展同意負擔維峰公司及永祥公
        司增加配件之金額，然此為告訴人代表人林順展所否認
        ，被告於本院審理時亦始終未能提出證據或釋明證據方
        法供本院調查，證明舜展公司曾同意負擔上開2 筆配件
        費用，如前所述，實無從為被告有利之認定。至林桂足
        製作之未結佣金表維峰公司部分上另記載應負擔配件、
        海運人民幣429 元，惟證人林桂足於本院審理時證稱：
        人民幣429 元是大陸地區的會計說被告應該負擔的，伊
        不知道是配件還是運費，但運費應該不會這麼便宜，可
        能是機臺出機了，被告再拿零件的費用等語（見審卷三
        第49頁）。故證人林桂足亦未能說明該筆人民幣429 元
        究係何款項及為何應予扣除，基於罪疑惟輕之原則，應
        為被告有利之認定，不予扣除該筆款項。又依證人林順
        展、林桂足前開證述，永祥公司該筆佣金為負數，被告
        該筆佣金即為0 。故迄被告於95年4 月17日至95年10月
        23日向世全公司、永祥公司收取貨款前，未結之佣金應
        為人民幣4,093元。
    (十一)綜上所述，被告於95年4 月10日結算時尚積欠舜展公司新
      臺幣533,588 元，而舜展公司應給付被告88年度銷售獎勵
      金新臺幣175,850 元、90年度銷售獎勵金新臺幣163,510
      元及未結佣金人民幣4,093 元，依被告與林桂足95年4 月
      10日結算當日使用之匯率即人民幣與新臺幣匯率4 ：1 計
      算，被告截至95年4 月10日仍積欠舜展公司新臺幣177,85
      6 元（以人民幣與新臺幣匯率4 ：1 計算，計算式：533,
      588 －175,850 －163,510 －4,093 ×4 ＝177,856 ）。
      又依被告之抗辯，舜展公司於95年4 月10日結算後，僅另
      積欠伊1.於96年出售華納公司3 臺機器之佣金新臺幣105,
      000 元；2.97年出售虹美公司機器之佣金新臺幣43,500元
      等2 筆款項。惟舜展公司縱應給付被告上開2 筆佣金，依
      被告所述上開2 筆佣金係分別產生於96、97年間，於本件
      被告向世全公司、永祥公司收取貨款之期間即95年4 月17
      日至95年10月23日之後，被告自不得以將來產生之債務，
      主張收取貨款抵銷。從而，舜展公司於95年4 月10日結算
      後至95年10月23日前，並未對被告有任何新增之債務，則
      被告於收取本件4 筆貨款期間，對舜展公司仍為負債，堪
      予認定。
    (十二)辯護人雖為被告辯護稱：林順展原同意被告於威崎公司清
      償完畢後，一併結算出售威崎公司機器之佣金新臺幣650,
      000 元、銷售額0.5 ％之營業補償及處理隆特忻公司、雁
      田村公司、炎新公司呆帳、維修費取回之報酬，但屆期卻
      未依承諾給付報酬，被告有將結算的書面拿給林順展，林
      順展不予理會，被告才會向永祥公司及世全公司收取貨款
      ，以抵充舜展公司積欠被告新臺幣300 餘萬元之債務等語
      。惟：
      1.被告抗辯林順展同意給付伊出售威崎公司機臺之佣金新
        臺幣650,000 元，及隆特忻公司、雁田村公司、炎新公
        司維修費、機臺取回之報酬，為本院所不採，業經敘明
        如前。
      2.證人鍾佳宏於本院審理時證稱：舜展公司生產機臺給客
        戶，會給客戶試機一段時間再收款，伊與永祥公司及世
        全公司聯繫時，客戶不讓伊收款，伊就與代理商即被告
        連絡，被告以客戶使用機臺有小毛病為由，暫時不讓舜
        展公司收款，後來時間拖太久，伊去向永祥公司收款時
        ，永祥公司才說錢已經被被告收走等語（見審卷三第24
        頁反面）。而被告於偵訊時供稱：伊係代理商，所以都
        是伊代收支票後再交給舜展公司，伊向世全公司收取之
        支票，扣除佣金，其餘部分已全數繳回舜展公司，伊已
        經和舜展公司結帳了等語（見偵緝卷第26頁），惟嗣後
        又改稱：伊向世全公司收取之貨款人民幣276,780 元及
        向永祥公司收取之貨款人民幣51,666元，尚未繳回舜展
        公司，因伊佣金尚未扣除等語（見同上頁）。被告於本
        院審理時又供稱：這4 筆款項沒有繳回舜展公司，因帳
        戶有爭議等語（見審卷三第56頁反面）。則被告於向永
        祥公司、世全公司收款後，以客戶試機有問題為由，阻
        止鍾佳宏向永祥公司、世全公司收款，並未向舜展公司
        表示收取貨款以抵銷舜展公司應給付之佣金、報酬，於
        偵訊及本院審理時就收取之款項有無繳回舜展公司，亦
        翻異其詞，其所為之辯解，即難採信。
      3.又被告於95年4 月10日結算前，另開立3 張支票交與舜
        展公司，用以填補被告向申耀公司、乙禾公司收取之款
        項，業經證人林義翔、林桂足證述如前，並有被告開立
        之支票1 紙、吳政龍欠舜展款表1 份在卷可按（見偵緝
        卷第52頁、審卷二第36頁）。被告於100 年8 月18日準
        備程序中雖辯稱：該支票係伊向林順展借款新臺幣15,0
        00元，用以清償借款之用等語（見審卷二第46頁反面）
        ，嗣於100 年10月19日審理時又改稱：因客戶乙禾公司
        帳款拖了很久，舜展公司要伊負責，伊幫客戶代付，乃
        簽發上開支票等語（見審卷三第56頁）。故被告就開立
        審卷二第36頁支票之原因，供述前後不一，難信為真。
        被告所列舜展公司積欠之報酬、佣金均係於95年4 月10
        日結算前即已產生，如舜展公司確實積欠被告新臺幣30
        0 餘萬元佣金及報酬，則被告亦可以向申耀公司及乙禾
        公司收取之款項抵銷，何須再開立3 張支票交與舜展公
        司，填補未繳回之款項？是辯護人之前開辯護意旨，無
        足憑採。
    (十三)被告於95年4 月17日、同年5 月23日，接續向世全公司收
      取同一次訂貨之分期貨款人民幣200,000 元、76,780元，
      共計人民幣276,780 元後，及於95年9 月26日、同年10月
      23日，接續向永祥公司收取同一次訂貨之分期貨款人民幣
      26,666元、25,000元，共計人民幣51,666元時，舜展公司
      並未積欠被告債務，被告就其業務上持有之上開款項，原
      應依代理合約繳回舜展公司，卻拒不繳回舜展公司，顯已
      易持有為所有之意思，將貨款侵占入己，確有不法所有之
      意圖甚明。
      本件事證明確，被告之犯行均堪認定。
、論罪科刑之理由：
  一新舊法之比較適用：
    (一)被告犯罪事實一行為後，刑法業於94年2 月2 日修正公布
      ，並於95年7 月1 日起施行。修正後刑法第2 條第1 項規
      定：「行為後法律有變更者，適用行為時之法律。但行為
      後之法律有利於行為人者，適用最有利於行為人之法律。
      」即由修正前之「從新從輕」原則，改採「從舊從輕」原
      則，以與刑法第1 條罪刑法定主義契合，並貫徹法律禁止
      溯及既往原則（參見刑法第2 條立法理由說明一），且係
      規範行為後法律變更所生新舊法律比較適用之準據法，於
      新法施行後，應適用修正後第2 條第1 項之規定，為「從
      舊從輕」之比較（最高法院95年度第8 次刑事庭會議決議
      參照）。依上述說明，倘被告行為後，處罰行為所適用之
      法律有修正之情形，即應先行審認是否屬法律變更，以決
      定應否依刑法第2 條第1 項規定為新舊法之比較說明，再
      依比較結果，分別依同條第1 項前段或但書規定，為適用
      修正前之行為時法抑有利於被告之修正後裁判時法之依據
      。至最高法院於95年11月1 日所作成95年度第21次刑事庭
      會議決議第1 項，係就若干修正後條文，僅為純文字修正
      ，或為法理、既定見解之明文化者，認均非屬法律之變更
      ，故一律適用裁判時法，自非以修正後法律對被告並無有
      利、不利情形時，認應適用裁判時法之謂（最高法院96年
      度臺上字第4921 號 判決意旨參照）。申言之，「法律有
      無變更」，端視修正前後之法律，其刑罰權規範之實質內
      容，有無不同而定，完全與適用於個案究以何法對被告比
      較有利無關；至「對被告是否比較有利」，則以修正前後
      新舊刑法確有不同內容規範為前提，而進一步就個案適用
      刑法第2 條第1 項規定比較何者對被告較有利之結果而言
      ，前者「法律有變更」為因，再經適用準據法相互比較新
      舊刑法之規定，始有「對被告有利或不利」之結果，先後
      層次分明，互為因果。基此，不得以「對被告並無有利或
      不利」之結果，逆推「法律有無變更」之前提事實是否存
      在，此攸關刑法第2 條第1 項之新舊法比較適用，應予辨
      別釐清。茲就本案有關新舊刑法比較適用分述如下：
      1.被告行為時之刑法第33條第5 款規定：「罰金：1 元以
        上」，修正後刑法該條規定為：「罰金：新臺幣1,000
        元以上，以百元計算之」。又刑法施行法於95年6 月14
        日增訂公布第1 條之1 規定：「中華民國94年1 月7 日
        刑法修正施行後，刑法分則編所定罰金之貨幣單位為新
        臺幣。94年1 月7 日刑法修正時，刑法分則編未修正之
        條文定有罰金者，自94年1 月7 日刑法修正施行後，就
        其所定數額提高為30倍。但72年6 月26日至94年1 月7
        日新增或修正之條文，就其所定數額提高為3 倍。」刑
        法第336 條第2 項業務侵占罪，法定刑得併科可處銀元
        3,000 元以下之罰金，且均未於72年6 月26日至94年1
        月7 日間修正，故應就其所定數額提高為30倍。是依修
        正後之規定與被告行為時之罰金罰鍰提高標準條例第1
        條前段及行政院、司法院據以發布提高刑法有關罰金條
        文之罰金倍數10倍，並自72年8 月1 日施行之規定相較
        ，其罰金刑之最高度固未變更，但最低度已由銀元10元
        即新臺幣30元（依現行法規所定貨幣單位折算新臺幣條
        例第2 條之規定，銀元以新臺幣元之3 倍折算之），修
        正為新臺幣1,000 元，並以百元計算之，有關科刑規範
        事項已有變更，經比較新舊法，修正後之刑法第33條第
        5 款規定並非較有利於被告。
      2.刑法施行法第1 條之1 的立法理由謂：因應刑法增修條
        文施行後，刑法第33條第5 款規定，罰金貨幣單位已改
        為新臺幣，是以同法各罪所定罰金貨幣單位，自應配合
        上開規定修正；且因不再適用現行法規所定貨幣單位折
        算新臺幣條例，為使罰金數額趨於一致，避免衍生新舊
        法比較適用問題，以緩和實務適用法律之衝擊，於不變
        動罰金數額之前提下，而為制定。可見刑法施行法第1
        條之1 ，係為取代罰金罰鍰提高標準條例第1 條前段而
        制定，具有特別準據法之性質，應逕予適用（最高法院
        96年度臺上字第5331號、第4185 號 、第1464號判決意
        旨參照）。
      3.定執行刑部分：
        修正後刑法第51條第5 款已修正數罪併罰定其應執行者
        ：「宣告多數有期徒刑者，於各刑中之最長期以上，各
        刑合併之刑期以下，定其刑期。但不得逾30年。」與修
        正前第51條第5 款規定之數罪併罰定其應執行者：「宣
        告多數有期徒刑者，於各刑中之最長期以上，各刑合併
        之刑期以下，定其刑期。但不得逾20年。」之規定相較
        ，自以修正前刑法第51條第5 款規定之定應執行刑之上
        限為20年對行為人較為有利，應適用被告行為時之舊法
        ，定其應執行之刑。
      4.從而，除刑法施行法第1 條之1 應逕予適用外，經綜合
        上開全部罪刑之結果而為比較，以修正前刑法較有利於
        被告，自應一體適用修正前刑法之規定。
  二核被告所為，均係犯刑法第336 條第2 項之業務侵占罪。起
    訴書記載被告係犯同法第335 條第1 項之普通侵占罪，容有
    違誤，惟其基本社會事實相同，本院亦已依法告知被告上開
    罪名，令被告得以抗辯，爰依法變更起訴法條論處之，用期
    適法。
  三復按刑法上之接續犯，係指以單一行為，經數個階段，持續
    侵害同一法益而言；如數行為於同時同地或密切接近之時地
    實施，侵害同一之法益，各行為之獨立性極為薄弱，依一般
    社會健全觀念，在時間差距上，難以強行分開，在刑法評價
    上，以視為數個舉動之接續施行，合為包括之一行為予以評
    價，較為合理，則屬接續犯，而為包括之一罪，最高法院86
    年度臺上字第3295號判例意旨亦可資參照。被告於95年4 月
    17日、同年5 月23日，向世全公司先後收取同一次訂貨之分
    期貨款人民幣200,000 元、76,780元，共計人民幣276,780
    元後予以侵占入己，被告2 次收取款項之時間密接，地點同
    一，侵害同一被害人之財產法益，被告應係在一個業務侵占
    犯罪決意下，利用時、空密接狀態所為單一業務侵占犯罪行
    為之數個舉動接續實施，且侵害同一法益，為接續犯之單純
    1 罪。被告另於95年9 月26日、同年10月23日，向永祥公司
    收取同一次訂貨之分期貨款人民幣26 ,666 元、25,000元，
    共計人民幣51,666元後，予以侵占入己，依前開說明，亦係
    基於同一業務侵占之犯罪決意下，利用時、空密接狀態所為
    單一業務侵占犯罪行為之數個舉動接續實施，且侵害同一法
    益，為接續犯之單純1 罪。
  四被告所犯上開2 業務侵占犯行，犯意各別，行為各自獨立，
    應分論併罰之。
  五本院審酌被告前無犯罪前科，素行尚稱良好，被告於大陸地
    區代理舜展公司期間，因一再向舜展公司借款，所應得之佣
    金扣除積欠舜展公司之借款後所剩無幾，致經濟狀況陷於窘
    迫，因而起意侵占向世全公司、永祥公司收取之貨款，被告
    僅國小畢業，智識程度淺薄，經濟狀況勉持，目前無業（見
    警詢筆錄受訊問人欄之記載），暨被告2 筆侵占之款項高達
    人民幣276,780 元及51,666元，被告迄今仍未與告訴人舜展
    公司和解，難認犯後已有彌補其犯行造成告訴人損害之具體
    作為，犯後態度不佳等一切情狀，分別量處如主文所示之宣
    告刑。
  六次查：中華民國九十六年罪犯減刑條例於96年7 月16日施行
    ，該條例第5 條係就條例施行前經通緝之被告或受刑人而設
    之規定，如係該條例施行後始通緝者，即不適用該條規定，
    此參司法院於96年6 月23日發佈之「法院辦理96年減刑案件
    應行注意事項」第9 條第1 項自明。本案被告係於中華民國
    九十六年罪犯減刑條例施行後之98年11月27日經臺灣臺中地
    方法院檢察署發佈通緝，而於98年12月21日為警緝獲到案，
    有臺灣臺中地方法院檢察署通緝書、臺中縣警察局清水分局
    （現改制為臺中市政府警察局清水分局）通緝案件移送書、
    臺灣臺中地方法院檢察署撤銷通緝書各1 份及被告之警詢筆
    錄附卷可參（見偵卷第22頁、偵緝卷第4 至6 頁、第20頁）
    ，則依同條例第5 條之規定，被告既非在中華民國九十六年
    罪犯減刑條例施行前即經通緝，且被告本案犯罪時間，均在
    96年4 月24日以前，合於中華民國九十六年罪犯減刑條例第
    2 條第1 項第3 款之減刑條件，應各予減其宣告刑2 分之1
    ，並依同條例第10條第1 項定其應執行之刑。公訴人雖請求
    量處有期徒刑1 年6 月以上，惟公訴人未慮及被告符合中華
    民國九十六年罪犯減刑條例之減刑規定，應予減刑，公訴人
    之求刑顯屬過重，為本院所不採。
肆、適用之法律：
    依刑事訴訟法第299 條第1 項前段、第300 條，刑法第2 條
    第1 項前段、第336 條第2 項、修正前第51條第5 款，刑法
    施行法第1 條之1 第1 項、第2 項前段，廢止前罰金罰鍰提
    高標準條例第2 條，現行法規所定貨幣單位折算新臺幣條例
    第2 條，中華民國九十六年罪犯減刑條例第2 條第1 項第3
    款、第7 條第1 項、第2 項、第10條第1 項，判決如主文。
中    華    民    國  100     年    11    月    22    日
                  刑事第十三庭  審判長法  官  賴妙雲
                                      法  官  黃麗玲
                                      法  官  楊欣怡
以上正本證明與原本無異。
如不服本判決應於收受判決後10日內向本院提出上訴書狀，並應
敘述具體理由；其未敘述上訴理由者，應於上訴期間屆滿後20日
內向本院補提理由書狀(均須按他造當事人之人數附繕本)「切勿
逕送上級法院」。
告訴人或被害人對於判決如有不服具備理由請求檢察官上訴者，
其上訴期間之計算係以檢察官收受判決正本之日期為準。
                                      書記官  黃泰能
中    華    民    國   100    年    11    月    22    日
附錄論罪科刑法條：
中華民國刑法第336條
對於公務上或因公益所持有之物，犯前條第1 項之罪者，處1 年
以上7 年以下有期徒刑，得併科5 千元以下罰金。
對於業務上所持有之物，犯前條第1 項之罪者，處6 月以上5 年
以下有期徒刑，得併科3 千元以下罰金。
前二項之未遂犯罰之。